【裁判字號】    89,上更(一),647
【裁判日期】    890815
【裁判案由】    搶奪
【裁判全文】
臺灣高等法院刑事判決                  八十九年度上更(一)字第六四七號
    上  訴  人
    即  被  告  丙○○
    選任辯護人  鍾志宏
右上訴人因搶奪案件，不服臺灣台北地方法院八十六年度訴字第一三二一號，中華民
國八十六年七月十四日第一審判決（起訴案號：臺灣台北地方法院檢察署八十六年度
偵字第九六二八號），提起上訴，經判決後，由最高法院發回更審，本院判決如左：
    主      文
原判決撤銷。
丙○○意圖為自己不法之所有，而搶奪他人之動產，因脫免逮捕當場施以強暴，處有
期徒刑年。
    事      實
一、丙○○於民國八十六年四月二十日清晨五時許，酒後尚未至精神耗弱之程度，在
    台北市○○街十三巷內，見丁○○肩掛黑色皮包對面而來，竟意圖為自己不法之
    所有，騎乘其所有之車號ＦＪＺ－六七八號光陽豪邁重型機車，迴轉至丁○○後
    側，趁丁○○不及防備之際，強行將皮包自丁○○肩上取下後，往台北市○○○
    路○段一三七巷逃逸。為計程車司機甲○○目睹發現，隨即駕駛計程車自後追趕
    ，追至台北市○○○路○段七十二號前，丙○○正打開皮包將其內物品新台幣（
    下同）六千二百元放進口袋時（皮包內另有鑰匙一串、電話費帳單二紙及二千元
    ），為甲○○追到，即下車欲逮捕丙○○，詎丙○○為脫免逮捕而與之發生扭打
    施以強暴，丙○○嗣將其所有機車及搶得之皮包棄置於該處而逃逸，另一計程車
    司機乙○○在台北市○○○路○段七十巷口見狀，亦參加追趕逃逸之丙○○未獲
    ，嗣經警循線查獲。
二、案經台北市政府警察局中山分局移請台灣台北地方法院檢察署檢察官偵查起訴。
    理      由
一、訊據上訴人即被告丙○○矢口否認有右揭犯行，辯稱：我當時已喝醉了，並不知
    有無搶奪他人皮包，也不知發生何事，亦不知證人甲○○何以要追我，我沒有與
    他發生扭打，是甲○○以汽車來阻擋我，我為了掙脫才逃跑云云。選任辯護人辯
    稱被告當時因酒醉致心神喪失及精神耗弱云云。
二、惟查被告如何在前開時地，騎乘機車趁丁○○不及防備之際，自後方將丁○○掛
    於肩上之黑色皮包強行取走，適為計程車司機甲○○目睹發現，隨即駕駛計程車
    自後追趕，追至台北市○○○路○段七十二號前，丙○○正打開皮包將其內物品
    六千二百元放進口袋時，為甲○○追到，即下車欲逮捕被告，詎被告為脫免逮捕
    而與之發生扭打，被告嗣將其機車及搶得之皮包棄置於該處而逃逸，另一計程車
    司機乙○○在台北市○○○路○段七十巷口見狀，亦上前追趕被告未獲等情，業
    據被害人丁○○指訴詳確，並經證人甲○○、乙○○於警訊及甲○○於偵查中證
    述屬實，且有贓物認領保管收據一紙在卷可稽，而被告當日所穿黃色夾克、深色
    牛仔褲及拖鞋，經警循線在台北市○○街五號四樓被告住所查獲，且經被害人丁○○指證確係被告當天所穿著無誤。足證被告確有前開犯行，洵堪認定。
三、被告雖辯稱當時已喝醉，並不知發生何事，亦無與甲○○發生扭打云云，惟查被
    告酒後尚能騎乘機車，且於搶得皮包之後，順利逃至台北市○○○路○段七十二
    號前時，尚知將皮包內之現款取走，其後因有人追逐而至，為脫免逮捕與甲○○
    扭打（見偵查卷十五頁）不及將全部現款取走，尚留有現金二千元在皮包內，連
    同機車一併棄置現場而逃離，返家之後並換穿一套衣服，且隨即在當日清晨五時
    三十分許，以電話告知友人張立人謂渠與計程車發生擦撞，企圖掩飾其所犯罪行
    ，足徵當時被告思慮清晰，並無酒醉意識不清至心神喪失或精神耗弱情事（見八
    十六年度偵字第九六二八號偵查卷第二十一頁以下照片九張、第十八頁張立人警
    訊筆錄）。被告所辯無非卸責之詞，不足採信。至證人甲○○、乙○○已分別於
    警訊及偵查中證述詳確，另被告請求傳訊計程車司機彭大偉及向台灣大學醫學院
    附設醫院函查依被告當日所喝酒量，一般人之精神狀態如何云云，因彭大偉並非
    現場目擊證人，且被告當時之喝酒量又已時過境遷，本案事證已明，已如前述，
    故均無再傳訊及函查之必要，併此明。
四、被告意圖為自己不法之所有，乘人不備而搶奪他人之動產，得手後為脫免逮捕與
    追逐者甲○○扭打而施強暴後逃逸，核其所為，係犯刑法第三百二十九條、第三
    百二十五條第一項之準強盜罪，應依刑法第三百二十八條第一項論科。公訴人認
    犯單純搶奪罪，起訴法條容有未洽，應予變更。
五、原審對被告論罪科刑，固非無見，惟查：被告犯搶奪罪被人發覺追逐中，為脫免
    逮捕而與追逐並欲加逮捕之甲○○發生扭打而施強暴後逃逸，顯然係犯搶奪罪因
    脫免逮捕而當場施以強暴，核犯刑法第三百二十九條之準強盜罪（最高法院二八
    上字第一九八四判例意旨參照），原判決按單純搶奪罪論究，法律見解已有可議
    。被告上訴意旨否認犯罪並以量刑過重，雖無足取，然原判決既有可議，自無可
    維持，應予撤銷改判。審酌被告之犯罪動機、手段、造成危害，犯罪後已與被害
    人和解賠償損害等一切情狀，量處低度之刑如主文第二項所示。
據上論斷，應依刑事訴訟法第三百六十九條第一項前段、第三百六十四條、第二百九
十九條第一項前段、第三百條、刑法第三百二十九條、第三百二十八條第一項、第三
百二十五條第一項，判決如主文。
本案經檢察官劉靜婉到庭執行職務。
中      華      民      國    八十九    年      八      月     十五     日
                                臺灣高等法院刑事第十五庭
                                    審判長法  官  房  阿  生
                                          法  官  鄧  振  球
                                          法  官  胡  泉  田
右正本證明與原本無異。
如不服本判決應於收受送達後十日內向本院提出上訴書狀，其未敘述上訴之理由者並
得於提起上訴後十日內向本院補提理由書（均須按他造當事人之人數附繕本）。
             書記官  李  麗  花
中      華      民      國    八十九    年      八      月     十六     日
附錄：本案論罪科刑法條全文
刑法第三百三十九條：
竊盜或搶奪因防護贓物，脫免逮捕或湮滅罪證而當場施以強暴脅迫者，以強盜論。
刑法第三百二十八條第一項：
意圖為自己或第三人不法之所有，以強暴、脅迫、藥劑、催眠術或他法，至使不能抗
拒，而取他人之物或使其交付者，為強盜罪，處三年以上十年以下有期徒刑。


司法院資訊處製作；財團法人民間司法改革基金會備份。
